【裁判字號】    98,台上,5920
【裁判日期】    981015
【裁判案由】    殺人
【裁判全文】
最高法院刑事判決            九十八年度台上字第五九二０號
上  訴  人  甲○○
上列上訴人因殺人案件，不服台灣高等法院花蓮分院中華民國九
十八年八月十八日第二審關於殺人部分之判決（九十八年度上訴
字第一六一號，起訴案號：台灣花蓮地方法院檢察署九十七年度
偵字第五一一四、五八二一號、九十七年度偵緝字第三七一、三
七二號），提起上訴，本院判決如下：
    主  文
上訴駁回。
    理  由
按刑事訴訟法第三百七十七條規定，上訴於第三審法院，非以判
決違背法令為理由，不得為之。是提起第三審上訴，應以原判決
違背法令為理由，係屬法定要件。如果上訴理由書狀並未依據卷
內訴訟資料，具體指摘原判決不適用何種法則或如何適用不當，
或所指摘原判決違法情事，顯與法律規定得為第三審上訴理由之
違法情形，不相適合時，均應認其上訴為違背法律上之程式，予
以駁回。本件上訴人甲○○上訴意旨略稱：原判決認定上訴人與
胡義傑就殺人犯行，彼此間互有犯意聯絡及行為分擔，然未說明
其所依憑之證據及理由為何。又依證人黃少奇於警詢中供述各情
，及上訴人於警詢中相關辯解各節，暨證人高志雲證稱：當時現
場光線不佳等情，足見上訴人係認胡義傑持電纜剪毆擊被害人連
尉鈞之背部，上訴人因而再持電纜剪毆擊被害人之腿部，上訴人
並無殺害被害人之犯意。乃原判決認定上訴人具有殺人之犯意，
並與胡義傑就殺人犯行，具有犯意聯絡及行為分擔，於法有違等
語。
惟查原判決認定上訴人有如原判決事實欄所載之共同殺人（累犯
）犯行，係以訊據上訴人坦承：於如原判決事實欄所載時、地，
與胡義傑共同持電纜剪毆打被害人等情是實，上訴人雖否認有何
殺人犯行，辯稱：伊持電纜剪只有毆打被害人之身體，伊並未持
以攻擊被害人之頭部，伊並無殺害被害人之犯意云云。然查上訴
人確有如原判決事實欄所載之殺人犯行，業據上訴人於檢察官偵
查及事實審法院審理中供承明確，核與共同被告胡義傑、證人黃
少奇所證述之情節相符。而被害人因遭上訴人及胡義傑持電纜剪
等毆擊，而受有如原判決事實欄所載之嚴重傷勢，經送醫急救後
仍因頭部外傷導致腦水腫及蜘蛛膜出血、中樞神經壓迫導致神經
性休克而死亡，並有台灣花蓮地方法院檢察署檢驗報告書、法務
部法醫研究所解剖報告書、鑑定報告書附卷可證。參酌經第一審
勘驗與上訴人等行兇所用同型之電纜剪結果，該電纜剪長度達七
十五公分、重量達三點九公斤，為質地堅硬之金屬製造物，有相
關勘驗照片附卷可憑；依台灣花蓮地方法院檢察署檢驗報告書所
載，被害人右側頭部刺戳傷深達二點五公分、後頭部刺戳傷深達
二公分。堪認胡義傑持電纜剪敲擊被害人頭部時，其力道甚猛，
而上訴人不僅先行毆打被害人，且被害人遭胡義傑持電纜剪毆擊
倒地後，仍接手過電纜剪再朝被害人身體猛擊，致被害人身上有
多處刺戳傷而終至死亡，堪認上訴人於行兇時確具有殺人之故意
，並與胡義傑間互有犯意聯絡及行為分擔。上訴人否認辯解各情
，無非係屬事後卸責之詞，不足採信等情，予以綜合判斷。因而
維持第一審關於論處上訴人共同殺人（累犯）罪刑部分之判決，
駁回上訴人在第二審關於該部分之上訴，已於判決內說明其所憑
之證據及其認定之理由，從形式上觀察，並無違背法令之情形。
按證據之取捨與證據之證明力如何，均屬事實審法院得自由裁量
、判斷之職權；苟其此項裁量、判斷，並不悖乎通常一般之人日
常生活經驗之定則或論理法則，又於判決內論敘其何以作此判斷
之心證理由者，即不得任意指摘其為違法，而據為提起第三審上
訴之合法理由。原判決綜合上述各項證據資料，認定上訴人確具
有殺人之犯意，且其與胡義傑間互有犯意聯絡及行為分擔等情，
乃屬其採證認事調查職權之合法行使，不容任意指為違法。縱認
原判決之論述說明未臻詳細，而有微疵，然於判決之結果並無影
響，依刑事訴訟法第三百八十條規定，仍不得據為合法之第三審
上訴理由。上訴人徒憑己意或就原判決已有說明之事項，或就原
審判斷證據證明力之合法職權行使，漫指其違法，重為單純事實
上之爭執，難謂係適法上訴第三審之理由，其上訴違背法律上之
程式，應予駁回。
據上論結，應依刑事訴訟法第三百九十五條前段，判決如主文。
中    華    民    國  九十八  年    十    月   十五   日
                      最高法院刑事第一庭
                          審判長法官  董  明  霈
                                法官  林  茂  雄
                                法官  張  祺  祥
                                法官  林  秀  夫
                                法官  宋      祺
      本件正本證明與原本無異
                                      書  記  官
中    華    民    國  九十八  年    十    月  二十二  日
                                                      V


司法院資訊處製作；財團法人民間司法改革基金會備份。
